【裁判字號】    98,上易,1512
【裁判日期】    980811
【裁判案由】    竊盜
【裁判全文】
臺灣高等法院刑事判決                98年度上易字第1512號
上  訴  人
即  被  告  乙○○
上列上訴人因竊盜案件，不服臺灣臺北地方法院98年度易字第94
3號，中華民國98年5月25日第一審判決（起訴案號：臺灣臺北地
方法院檢察署98年度偵字第5121號），提起上訴，本院判決如下
：
    主  文
原判決撤銷。
乙○○以脅迫之方法妨害人行使權利，累犯，處有期徒刑參月，
如易科罰金，以新臺幣壹仟元折算壹日。
    事  實
一、乙○○前因違反槍砲彈藥刀械管制條例案件，經臺灣臺北地
    方法院以94年度訴字第484號判決判處有期徒刑7月，併科罰
    金新臺幣3萬元；復經同法院就上開犯罪與所犯之違反毒品
    危害防制條例等案件，以95年度聲字第2228號裁定，就有期
    徒刑部分定其應執行刑為6年2月；又經本院以96年度聲減字
    第569號裁定，就上開違反槍砲彈藥刀械管制條例案件減為
    有期徒刑3月又15日，併科罰金新臺幣1萬5千元，並與所另
    犯之偽造文書等案件，就有期徒刑部分定應執行刑為3年1月
    。嗣於民國94年2月18日入監服刑，甫於96年10月6日因縮短
    刑期執行完畢。
二、詎乙○○仍不知悔改，因與甲○○感情問題發生糾紛，竟基
    於侵入住宅及妨害人行使權利之犯意，於98年1月11日凌晨
    ，未經甲○○之同意，無故侵入甲○○位於臺北市松山區○
    ○○路○段122號2樓住處，並基於妨害人行使權利之犯意，
    於該日上午拿取甲○○上開住處之液晶電視、DVD播放機、
    組合音響、桌上型電腦主機及螢幕等物離去，復以簡訊通知
    甲○○已拿取上開物品，必須出面相見解決，而以脅迫之方
    法，妨害甲○○行使權利。
三、案經被害人甲○○訴由臺北市政府警察局松山分局移送臺灣
    臺北地方法院檢察署檢察官偵查起訴。
    理  由
一、訊據被告乙○○對於上揭時地進入告訴人甲○○住處，取走
    液晶電視等物品並傳簡訊給告訴人出面解決等情供承不諱，
    上情亦經告訴人指訴綦明，復有被告發送予告訴人之簡訊照
    片在卷可稽，事證明確。
二、被告自承原本與告訴人為男女朋友，原來並同居上址，98年
    1月11日凌晨進入告訴人住處後，於上午取走液晶電視等物
    品，並傳簡訊給告訴人出面解決。告訴人亦陳稱：被告確有
    傳簡訊表示已取走上開物品，並要求見面等情。可見被告取
    走物品之目的，即在藉此與告訴人見面，予以相脅。則被告
    係基於妨害告訴人行使權利之強制犯意，而逕取告訴人上開
    物品，並以簡訊傳達脅迫之意旨，所為已該當刑法第304條
    第1項之強制罪名。而被告於與告訴人感情發生問題之後，
    未經告訴人之同意，即自行進入告訴人住處，即屬無故侵入
    他人住宅。至被告雖稱：證人林瑞琪知道其與告訴人同居云
    云，但證人林瑞琪於偵查中證稱：據其所知，被告認為與告
    訴人是男女朋友，但告訴人沒有承認，其有在告訴人家看過
    被告，但不知道被告當時是否住在告訴人家裡，被告有表示
    要追告訴人，其也有幫忙撮合等情，則對於被告與告訴人二
    人原本是否同居之情並不清楚。況被告既供承案發當時因與
    告訴人感情有問題，才拿走東西並傳簡訊給告訴人要求見面
    ，則縱被告所辯原本交往時有住在告訴人住處之情為真，二
    人案發當時之關係亦已與先前不同，告訴人該時顯已躲避被
    告而不願意見面，故告訴人所述未同意被告進入其住處一情
    ，堪以採信。證人林瑞琪偵查中向檢察官所為上開證述，並
    無顯不可信之情況，檢察官及被告對該證據能力亦無爭執，
    自具證據能力，被告於本院請求再請證人林瑞琪作證，核無
    必要（被告於準備程序時亦已捨棄此項證據調查）。
三、論罪部分：
（一）核被告所為，係犯刑法第306條第1項無故侵入他人住宅罪
      及第304條第1項強制罪。其以一行為犯上開二罪，為想像
      競合犯，應從一重之強制罪論處。
（二）檢察官雖認被告所犯係刑法第321條第1項第1款之夜間侵
      入住宅竊盜罪云云，惟被告取走告訴人住處上開物品，並
      無不法所有之意圖，目的僅在脅迫告訴人而已；且告訴人
      嗣雖未出面與被告見面，未幾日後被告仍返回物品，此亦
      為告訴人所是認。檢察官之起訴法條尚有未洽，應予變更
      。又被告所為強制犯行，乃基於脅迫之方法妨害告訴人行
      使權利之犯意，而逕取上開物品，並傳簡訊給告訴人，是
      其取走物品與傳簡訊係一整體行為必須合為觀察。起訴書
      之犯罪事實欄雖未記載被告傳簡訊給告訴人之事實，但既
      係一整體行為，即為起訴效力所及，應併予審究。
（三）被告有事實欄所載前科及執行完畢情形此有本院被告前案
      紀錄表在卷足憑，被告於有期徒刑之執行完畢後，5 年以
      內故意再犯本件有期徒刑以上之罪，為累犯，並加重其刑
      。
四、原審未予詳查，遽認被告有不法所有之意圖，而判決被告加
    重竊盜罪，自有未合。被告上訴，否認竊盜犯意，為有理由
    ，自應由本院予以撤銷改判。爰審酌被告之素行，犯罪之動
    機、目的、手段、所生危害、犯後態度，並已歸還上開物品
    等一切情狀，量處如主文所示之刑，並諭知易科罰金之折算
    標準。
據上論斷，應依刑事訴訟法第369條第1項前段、第299條第1項前
段、第300條、刑法第304條第1項、306條第1項、第47條第1項、
第55條、第41條第1項、刑法施行法第1條之1第1項、第2項前段
，判決如主文。
本案經檢察官呂建昌到庭執行職務。
中    華    民    國    98    年    8     月    11    日
                  刑事第七庭審判長法  官   陳晴教
                                  法  官   楊智勝
                                  法  官   王詠寰
以上正本證明與原本無異。
不得上訴。
                                  書記官   陳紀語
中    華    民    國    98    年    8     月    11    日
附錄：本案論罪科刑法條全文
中華民國刑法第304條（強制罪）
以強暴、脅迫使人行無義務之事或妨害人行使權利者，處3年以
下有期徒刑、拘役或3百元以下罰金。
前項之未遂犯罰之。
中華民國刑法第306條（侵入住居罪）
無故侵入他人住宅、建築物或附連圍繞之土地或船艦者，處1年
以下有期徒刑、拘役或3百元以下罰金。
無故隱匿其內，或受退去之要求而仍留滯者，亦同。


司法院資訊處製作；財團法人民間司法改革基金會備份。
